【裁判字號】    91,訴,773
【裁判日期】    920814
【裁判案由】    殺人未遂
【裁判全文】
臺灣高雄地方法院刑事判決                          九十一年度訴字第七七三號
    公  訴  人  臺灣高雄地方法院檢察署檢察官
    被      告  丁○○
    選任辯護人  王叡齡律師
                林春華律師
右被告因殺人未遂案件，經檢察官提起公訴（八十九年度偵字第二二０二八號、第二
二一六六號），本院判決如左：
    主  文
丁○○殺人，未遂，處有期徒刑伍年肆月。
    事  實
一、丁○○之女友林雯陽係乙○○之前妻，因丁○○認其前遭數名男子持刀砍殺，係
    乙○○所為，乃對乙○○提出告訴，經臺灣臺南地方法院判決乙○○無罪，上訴
    後，再經臺灣高等法院臺南分院判決上訴駁回確定，雙方因生嫌隙。乙○○於民
    國八十九年九月九日上午十一時許，駕駛車牌號碼ＥＤ—一七三八號自用小客車
    ，附載其友人甲○○、其子何秉桓一同前往林雯陽位於高雄縣鳳山市○○街六十
    二號住處，欲帶何秉桓予林雯陽探視，到達後，因該車輛輪胎爆胎，乃將該車停
    放在高雄縣鳳山市○○街與杭州街口，由甲○○帶同何秉桓前去找林雯陽，乙○○則站在該停車處斜對面之杭州街七十三號之門前水泥斜坡上抽煙等候。甲○○
    、何秉桓到達上址後，甲○○委由該大樓管理員莊阿賀代為聯繫林雯陽，適林雯
    陽不在住處，甲○○遂以對講機與丁○○交談，丁○○得知甲○○係乙○○之友
    人，且雙方言談間發生不悅，丁○○認甲○○來意非善，而誤認係乙○○帶人前
    來挑釁，遂駕駛車牌號碼Ｅ五—五六七七號自用小客車，自其位在高雄縣鳳山市
    ○○街六十二號十樓住處地下室駛出，並沿西湖街往大寮方向行駛時，見乙○○
    站在杭州街七十三號鐵捲門前水泥斜坡，思及前揭宿怨，竟頓萌殺人之犯意，猛
    踩油門，加速行駛而衝撞乙○○，乙○○因而倒落碰撞丁○○所駕駛之自小客車
    之引擎蓋，並自引擎蓋上滾落地面，而受有頭皮裂傷、下頷骨折、右側第四、五
    肋骨骨折併血腫、臉部多處裂傷、右肩胛骨骨折等傷害，並同時波及水泥斜坡旁
    之花圃（毀損部分未據告訴），丁○○肇事後因畏罪，急欲始離現場，乃加速倒
    車右轉往杭州街方向行駛，適丙○○坐在停放在杭州街七十七號前之車號Ｓ七—
    九二０九號自小客車內，見狀踩煞車抵住丁○○所駕駛之汽車，致其無法行進，
    丁○○乃再加速倒車，再轉沿西湖街往大寮方向逃離，惟因所駕駛之車輛右前輪
    脫落，無法前行，始棄車逃離現場（駕車肇事逃逸部分未據起訴），乙○○則經
    送醫急救後，始倖免於死。
二、案經乙○○訴由高雄縣警察局鳳山分局報告臺灣高雄地方法院檢察署檢察官偵查
    起訴。
    理  由
一、訊據被告丁○○固坦承其確有於右揭時、地，與甲○○對話後，駕駛車牌號碼Ｅ
    五—五六七七號自用小客車，自上開住處地下室駛出，沿高雄縣鳳山市○○街行
    駛，並行經西湖街、杭州街路口時，其所駕駛之自小客車有撞擊告訴人等事實，
    惟矢口否認有何殺人未遂之犯行，並辯稱：伊與乙○○間之訴訟後來已經和解，
    雙方沒有仇恨，伊與甲○○對話後，欲駕車去上班，行經杭州街與西湖街口欲右
    轉杭州街時，當時車速只有二、三十公里，突然有一人跳上伊駕駛的車輛，後來
    倒在伊車輛車頭前，伊下車察看，才知是乙○○，伊倒車要把車停好，因路邊有
    人辦喜事，伊始再往前停，伊停好即下車打電話叫救護車，若是伊開車撞乙○○
    ，則乙○○下半身應該會受傷云云。
二、經查：
（一）右揭事實，業據告訴人乙○○於警、偵訊及本院訊問時指稱：八十九年九月九
      日上午十一時許，伊駕車搭載友人甲○○、其子何秉桓前往高雄縣鳳山市○○
      街六十二號前妻林雯陽住處，要讓林雯陽探視何秉桓，因車輪爆胎，遂由甲○○帶何秉桓前去找林雯陽，伊站在高雄縣鳳山市○○街七十三號之門前水泥斜
      坡上抽煙等候，後來有一輛車撞伊等語（見八十九年九月十一日警訊筆錄、八
      十九年十一月十七日偵訊筆錄、本院九十一年四月二十九日訊問筆錄），核與
      證人即告訴人之子何秉桓證述情節相符；又證人即當時在場之丙○○於偵訊及
      本院訊問時結證稱：當時伊坐在停放在杭州街七十七號前之汽車內，聽到引擎
      聲拉大，應該是踩油門加速，看見一部紅色跑車撞到人，被撞者（即乙○○）
      站在偵查卷第一百五十四頁照片所示之水泥斜坡上（即杭州街七十三號水泥斜
      坡上），後來聽見大聲的引擎聲，並聽見碰一聲，伊看見被撞者（指乙○○）
      從紅色跑車之引擎蓋上滾下來等語（見九十年四月十八日、六月二十九日偵訊
      筆錄、本院九十一年十一月十一日、九十二年一月二十七日訊問筆錄）；另證
      人即當時住在杭州街七十五號之戊○○於本院訊問具結證稱：伊聽見很大聲撞
      擊聲，從住處出來，看見一位男子躺在如偵查卷第一百四十九頁照片所示之「
      勿」字位置，有一部紅色汽車在該照片所示之「請」字前等語均相一致（見本
      院九十二年三月十三日訊問筆錄）。此外，又有長庚紀念醫院診斷證明書、行
      政院國軍退除役官兵輔導委員會臺北榮民總醫院診斷證明書、告訴人受傷照片
      六幀、財團法人長庚紀念醫院（高雄）分院九十二年六月十六日（九二）長庚
      願院高字第一五二五號函暨檢附之病例摘要、高雄縣政府道路交通事故調查報
      告各一紙在卷可稽。又被告前對告訴人提出重傷害之告訴，經臺灣高等法院判
      決告訴人無罪確定一節，亦有臺灣臺南地方法院八十六年度訴緝字第一一九號
      判決、臺灣高等法院臺南分院八十七年度上訴字第八二二號判決各一份在卷可
      稽，足見被告於案發之際，係蓄意衝撞站在水泥斜坡上之告訴人甚明。
（二）被告雖以前揭情詞置辯，然１、被告當時確實係故意朝告訴人撞擊一節，業據
      告訴人指訴及證人丙○○、戊○○證述如前，再參酌告訴人當時係站立在杭州
      街七十三號前之水泥斜坡上，該處距離正常行駛之道路面，有相當之距離，此
      業經檢察官到場勘驗屬實，並有勘驗筆錄、現場圖及照片在卷可稽，衡之常情
      ，被告駕車行經該路段，倘非故意撞擊，無論轉往杭州街或直行西湖街，均不
      至於會撞擊站立該水泥斜坡之人。２、佐以被告所辯係告訴人自己撞伊云云，
      顯與告訴人及證人丙○○、戊○○所證情節並不相符，況被告於本院審理時辯
      稱：告訴人可能不想讓伊走，所以跳上伊車輛云云。惟告訴人當天係為帶何秉
      桓予林雯陽探視，並由甲○○代為前往林雯陽住處聯繫林雯陽等情，已如前述
      ，且甲○○當時以對講機聯繫時，係要找林雯陽，迭經被告自承在卷（見八十
      九年九月十一日警訊筆錄、九十年五月二十九日偵訊筆錄及本院九十一年四月
      二十九日訊問筆錄），足見告訴人當天並非要找被告，故被告上開所辯：告訴
      人當時可能不願讓其駕車離去，才會自行跳上車前云云，顯與事理有違，不足
      採信。再依告訴人受有頭皮裂傷、下頷骨折、右側第四、五肋骨骨折併血腫、
      臉部多處裂傷、右肩胛骨骨折等傷害，又參諸卷附照片所示，被告所駕駛之汽
      車撞擊後，其車前之引擎蓋嚴重凹陷等情以觀，亦足徵當時被告之車速甚快，
      是苟如被告所言，告訴人當時係欲攔阻其自小客車，則衡情告訴人當無可能以
      肉身阻擋被告駕車前行之理。３、刑法上殺人罪與傷害罪之區別，本視加害人
      有無殺意為斷，被害人所受之傷害程度，固不能據為認定有無殺意之唯一標準
      ，但加害人之下手情形如何，於審究犯意方面，仍不失為重要參考資料。又殺
      人未遂罪之成立，以有戕害他人生命之故意，著手於刺殺之實行而未發生死亡
      之結果為要件（最高法院二十年非字第一四號、四十七年台上字第一三六四
      號分別著有判例可資參照）。又以加速中之汽車直接撞擊靜止中站立之人，極
      易導致被撞擊者死亡之結果，此為一般人所共知之理，而本件參之卷附被告所
      駕駛之車輛車損照片以觀，除引擎蓋凹陷嚴重，且車頭保險桿掉落，又被告所
      駕駛懸掛在汽車前方之車牌，亦因撞擊而掉落一節，亦據證人即當時在場之何
      秉桓於八十九年十二月八日偵訊時證述，並有現場照片數幀在卷可按，另證人
      戊○○亦證稱：當時伊在家中，聽見一聲很大聲之汽車撞擊聲，伊跑出來看見
      一男子躺在杭州街七十三號門前斜坡上，有一部紅色汽車該斜坡上，並快速倒
      車出來，再加速，車速很快等語（見本院九十二年三月十三日訊問筆錄）；又
      證人丙○○亦結證稱：當時伊聽到引擎聲拉大，應該是踩油門加速，看見一部
      紅色跑車撞到人等語（見九十年四月十八日偵訊筆錄），均已如前述，足證被
      告於案發當時駕車衝撞告訴人，其車速之猛。又被告駕車衝撞告訴人之同時，
      復波及水泥斜坡旁之水泥花圃，此有現場照片可按，再參以告訴人當時所受頭
      皮裂傷、下頷骨折、右側第四、五肋骨骨折併血腫、臉部多處裂傷、右肩胛骨
      骨折之傷害程度，足見被告當時駕車猛踩油門衝撞告訴人之殺意甚明。４、被
      告撞擊告訴人後，即棄車逃離現場之事實，業據證人李盈於警訊時證稱：該紅
      色自用小客車駕駛人（指丁○○）撞該男子（指乙○○）後，並未下車，直接
      逃逸等語（見八十九年九月十日警訊筆錄）；又於偵訊時結證稱：該紅色汽車
      駕駛人後來倒車要轉往杭州街，撞到伊車頭，且踩油門，但伊踩住煞車，該駕
      駛人推不動，又往另一方向開走等語（見九十年六月二十九日偵訊筆錄）；另
      證人即在場之甲○○結稱：伊看見乙○○時，已倒在地上，丁○○即駕車逃逸
      等語（見九十年四月十八日偵訊筆錄）；證人即在場之何秉桓證稱：伊看見一
      台紅色汽車逃走，車牌掉下來等語（見八十九年時二月八日偵訊筆錄）；及證
      人戊○○於本院訊問時結證稱：該紅色汽車倒車後，很快又往西湖街行駛離開
      ，最後從車內跑出來而離開等語屬實（見本院九十二年三月十三日訊問筆錄）
      ，再佐以被告當時棄車逃離之位置，距離案發地點，相距一百二十六點二公尺
      ，此亦據檢察官勘驗現場明確，並製有勘驗現場圖、照片可稽，倘被告有意停
      車處理，當可隨意為之，要無再行駛此長距離之理，足見被告確實係故意撞擊
      告訴人後而畏罪逃逸甚明。
（三）綜上所述，被告所辯不足憑信，本件事證明確，被告犯行，已堪認定。
三、查被告駕駛自用小客車，加速直接撞擊靜止不動之人，足認被告於下手加害之際
    ，對其行為有致告訴人死亡之結果，應有所預見，輔以被告行兇撞擊力道之猛，
    益徵被告主觀上具有置人於死之決意，均已如前述。又被告雖已著手殺人行為之
    實行，然因未生死亡之結果，被告之犯罪尚屬未遂，是核被告所為，係犯刑法二
    百七十一條第二項之殺人未遂罪，應依同條第一項處罰，並依刑法第二十六條前
    段之規定，減輕其刑。爰審酌被告駕車猛力衝撞告訴人，其罔顧人命，嚴重危害
    社會之安全，且犯後矯飾卸責，量刑本不宜從輕，惟念及犯後仍努力欲彌補告訴
    之受創，惟仍因其與告訴人之恩怨情仇至今未解，以致無法為告訴人接受其和解
    內容人等一切情狀，量處如主文所示之刑。
據上論斷，應依刑事訴訟法第二百九十九條第一項前段，刑法第二百七十一條第二項
、第一項、第二十六條前段，判決如主文。
本案經檢察官黃彩秀到庭執行職務
中      華      民      國      九十二      年    八    月     十四     日
                                臺灣高雄地方法院刑事第六庭
                                    審判長法官    李政庭
                                          法官    洪榮家
                                          法官    蘇雅慧
右正本證明與原本無異。
如不服本判決，應於判決送達後十日內，向本院提出上訴狀。
                                        書記官    林誠桂
中      華      民      國      九十二      年    八    月     十四     日
附錄本判決論罪科刑法條
中華民國刑法第二百七十一條
殺人者，處死刑、無期徒刑或十年以上有期徒刑。
前項之未遂犯罰之。
預備犯第一項之罪者，處二年以下有期徒刑。


司法院資訊處製作；財團法人民間司法改革基金會備份。
